【裁判字號】    88,上訴,3457
【裁判日期】    890106
【裁判案由】    偽造文書等
【裁判全文】
臺灣高等法院刑事判決                        八十八年度上訴字第三四五七號
    上  訴  人  臺灣臺北地方法院檢察署檢察官
    上  訴  人
    即  被  告  乙○○
右上訴人因被告偽造文書等案件，不服臺灣臺北地方法院八十八年度訴字第六一七號
，中華民國八十八年七月十六日第一審判決（起訴案號：臺灣臺北地方法院檢察署八
十七年度偵字第二００六三號）提起上訴，本院判決如左：
    主      文
上訴駁回。
    事      實
一、乙○○曾因詐欺案件，經法院判處有期徒刑七月，又因恐嚇案件，經判處有期徒
    刑四月，嗣二罪刑經裁定定執行刑為有期徒刑九月，於民國八十七年一月十一日
    縮刑期滿執行完畢。仍不知悔改，於八十七年六月間，受甲○○委任代理其與日
    盛期貨股份有限公司（以下簡稱日盛期貨公司，設於台北市○○○路○段一一一
    號四樓）、金鼎期貨經紀股份有限公司（以下簡稱金鼎期貨公司，設於台北市○
    ○○路○段九十七號地下一樓）進行期貨交易相關行為：包括辦理開戶或變更開
    戶資料、從事期貨交易、辦理結算交割事宜；復於八十七年七月間帶同甲○○至
    中央信託局開戶，受委任為甲○○進行黃金買賣事宜，因而得以保管甲○○設於
    世華銀行、中央信託局帳戶存摺及銀行、期貨交易專戶印鑑章（受委任之初對各
    該專戶內款項尚無不法所有意圖）。甲○○委任乙○○辦理上述事項後，乃先後
    匯款共新台幣（下同）二百五十萬元至日盛期貨公司設於世華銀行儲蓄部之期貨
    交易保證金專戶；匯款一百萬元至金鼎期貨公司設於彰化銀行之期貨交易保證金
    專戶；匯款一百五十萬元至甲○○設於中央信託局帳戶內，裨乙○○為其辦理上
    述期貨交易或黃金買賣等委任事項。乙○○受委任為甲○○處理上開事項，應本
    於其受任人身分，為甲○○之利益處理事務，詎乙○○於日盛期貨公司、金鼎期
    貨公司進行交易發生虧損後，意圖為自己不法之利益，欲將上述期貨公司及中央
    信託局為甲○○保管之剩餘保證金及存款挪為己用，竟違背其應誠實以委任人名
    義進行期貨、黃金交易，為委任人謀求最高利益之任務，基於概括之犯意，先後
    於附表一編號一至四所示之時地，盜用其保管中之甲○○印章，蓋用印文，冒用
    甲○○名義，偽造期貨交易人提領保證金申請書或通知書，持以行使，未經甲○
    ○同意，以甲○○名義向期貨公司申請辦理出金手續，分別指定日盛期貨公司、
    金鼎期貨公司將期貨專戶內之保證金匯入甲○○設於世華銀行儲蓄部活儲帳戶，
    足以生損害於甲○○及各該期貨公司；待期貨公司將保證金匯入甲○○上開銀行
    帳戶後，乙○○乃基於為自己不法所有之意圖，盜用甲○○印章蓋用印文，冒用
    甲○○名義偽造取款憑條（帳戶未設密碼），向世華銀行儲蓄部行使領款，使銀
    行承辦人誤以為係甲○○本人授意領款，而陷於錯誤，分別交付附表編號一至四
    所示之款項予乙○○，乙○○因而於附表一至四所示之時間，以各該附表所示之
    方式假冒甲○○名義向銀行冒領得款，均足以生損害於甲○○及世華銀行。乙○
    ○復基於同一冒名領款之概括犯意，連續偽造甲○○名義製作之中央信託局取款
    憑條，先後於附表編號五所示之時間地點，假冒甲○○名義行使向中央信託局台
    北分局領款，致該局承辦人誤以為係甲○○授意取款，而各交付附表編號五所示
    之款項予乙○○，足以生損害於甲○○及中央信託局。乙○○違背任務，以附表
    所示之方式取得各該款項後，乃私自將所得以自己名義匯入統一期貨經紀股份有
    限公司（以下簡稱統一期貨公司）設於世華銀行復興分行之期貨交易保證金專戶
    、亞洲期貨經紀股份有限公司（以下簡稱亞洲期貨公司）設於世華銀行復興分行
    之期貨交易保證金專戶內，另行以自己名義進行期貨交易。嗣甲○○發覺有異，
    向日盛期貨公司營業員洪國淞查詢後，始查知上情。
二、案經甲○○訴由台北市政府警察局中山分局報請台灣台北地方法院檢察署檢察官
    偵查起訴。
    理      由
一、訊據被告乙○○固坦承有以甲○○名義填寫申請書，指定將甲○○設於日盛期貨
    公司、金鼎期貨公司保證金專戶內之保證金匯至世華銀行甲○○帳戶內，及自甲
    ○○設於世華銀行、中央信託局帳戶內提領附表所示各筆款項之事實，惟矢口否
    認有何背信及偽造私文書犯行：辯稱：伊向日盛、金鼎期貨公司申請出金，並將
    自附表所示各銀行提領款項匯入統一期貨公司及亞洲期貨公司保證金專戶，以自
    己名義進行期貨交易之事，甲○○均知情且同意，並曾陪同至亞洲期貨公司，因
    為亞洲期貨公司手續費較低廉，伊非未經甲○○同意而偽造文書，為背信行為，
    冒領款項云云。惟查：
（一）右揭事實，業據告訴人甲○○指訴甚詳，且有日盛期貨公司交易人對帳單、買
      賣報告書（見偵查卷第八十三頁至第八十七頁，另有一疊外放於證物袋內）、
      金鼎期貨公司買賣報告書（一疊外放於證物袋內）、世華聯合商業銀行存款對
      帳單、中央信託局臨時對帳單（見偵查卷第十一頁、十二頁）、被告以甲○○
      名義向期貨公司為出金申請之日盛期貨公司客戶提款申請書（見偵查卷第五十
      四頁至第五十六頁）、金鼎期貨公司期貨交易人提領保證金通知書（見原審卷
      第五十九頁）、被告自世華銀行領取日盛期貨公司、金鼎期貨公司出金匯入甲
      ○○帳戶款項之世華銀行取款憑條（偵查卷第五十七頁至第六十頁）、及自中
      央信託局甲○○帳戶先後提領三十五萬元、十萬元、六十八萬元、三十五萬元
      款項之存摺類存款取款憑條四紙（偵查卷第十三頁正、背面）、告訴人匯款通
      知單附卷可稽（見偵查卷第五十二頁代收款項收據，偵查卷第九十頁證物袋內
      從萬通銀行匯款至中央信託局告訴人帳戶之單據）；被告於原審審理期日及本
      院調查時亦坦承：有以甲○○名義向日盛及金鼎期貨公司辦理附表編號一至四
      所示出金手續，及自世華銀行、中央信託局提領附表所示款項之事實。
（二）告訴人甲○○僅委任被告為其與日盛期貨公司進行以下期貨交易之相關行為：
      辦理開戶事宜（限定法人開戶）、開戶資料之變更、委託從事期貨交易、辦理
      結算交割事宜，其委任、授權事項範圍並不及於出清甲○○期貨保證金專戶內
      之保證金，此有日盛期貨股份有限公司委任授權書在卷可按（偵查卷第十五頁
      參照），被告空言辯稱其出清保證金已獲授權云云，並無依據。況甲○○若自
      始有意授權被告自由提領、結清期貨交易專戶內之保證金、或運用其存款帳戶
      之資金，則其起初逕行約定以被告名義開立專戶進行各項交易，事後再與之對
      帳即可；而無大費周章，由告訴人自行至日盛期貨公司、金鼎期貨公司、世華
      銀行、中央信託局開戶之必要。可見被告向期貨公司所為附表編號一至四所示
      之提領款項出金申請，及提領各銀行帳戶款項行為，並非經甲○○事前概括授
      權。參以：告訴人若事前已授權被告將其所有資金轉至亞洲期貨公司、統一期
      貨公司進行交易，則告訴人何以仍分別於八十七年七月二十一日、八月十四日
      將一百萬元、五十萬元保證金匯入日盛期貨公司期貨交易保證金專戶，（見偵
      查卷第五十二頁、第八十四頁及第八十五頁）而未直接匯入亞洲期貨公司、統
      一期貨公司之期貨交易保證金專戶？其中甲○○於八十七年八月十四日匯入日
      盛期貨公司專戶之五十萬元保證金，未經任何交易，即由被告於八十七年八月
      十八日為出清之申請，有附表編號三所示之提款申請書（偵查卷第五十六頁）
      、匯款證明（偵查卷五十二頁）及對帳單（偵查卷八十七頁）可按，顯見被告
      所辯：甲○○事前知情，且授權其向期貨公司出金，提領附表所示各筆款項云
      云，均屬無稽。
（三）告訴人甲○○委任被告為其與日盛期貨公司進行期貨交易相關行為期間，每日
      均至日盛期貨公司關心下單情形等情，業據日盛期貨公司營業員洪國淞到庭結
      證屬實（原審三十四頁以下八十八年五月二十七日訊問筆錄參照）；足見甲○
      ○於委任被告以其資金進行期貨交易期間，均十分注意被告下單情形，而日日
      至期貨公司瞭解行情。然被告於提領附表所示款項，將甲○○所有資金移至亞
      洲期貨公司、統一期貨公司，另以被告自己名義進行期貨交易後，甲○○並未
      見過統一期貨公司經紀人劉正國，且僅於事後出面向亞洲期貨公司協理陳海騰
查詢乙○○帳戶之事，惟均未曾參與開戶及交易細節等事實，亦分別經證人劉
      正國、陳海騰到庭結證明確，且為被告所自承（見原審卷第四十七頁至第四十
      八頁）；核與告訴人甲○○所指：其係在知悉乙○○未經其同意向日盛期貨公
      司辦理出金後，始向亞洲期貨公司查詢乙○○入金情形，此前並不知道、更未
      授權被告提領附表所示款項後，改以被告個人名義進行期貨交易等情相符。依
      照上述說明之甲○○投資習慣，果甲○○確知悉並授權被告提領附表所示款項
      ，改以被告個人名義在統一期貨公司、亞洲期貨公司開戶進行期貨交易，其對
      於自己投入附表所示各項資金所為之投資，焉有毫不關心之理？且若僅係單純
      更換交易之期貨公司，甲○○當無放棄以自己名義開戶之機會，任由被告改以
      被告個人名義投資，而使實際投入資金之自己對交易內容毫無置喙餘地之可能
      ；顯見告訴人甲○○對被告提領其保證金及存款一事，並不知情，更未曾授權
      被告改以個人名義在其他期貨公司進行期貨交易。被告係未經委任人甲○○同
      意，違背其任務，擅行辦理出金，提領款項，私自改以個人名義進行期貨交易
      之事實，甚為明確。其空言辯稱：甲○○均知情且同意云云，顯與常情及相關
      卷證所呈現之客觀事實不符，不足採信。
（四）至被告雖辯稱：事後已自亞洲期貨公司辦理出金四十五萬元，交付甲○○等語
      （見偵查卷第十六頁，原審卷第三十九頁），固為甲○○所不否認，惟此係被
      告事後因犯行被發覺而為之補償行為，並不足阻卻其犯罪之成立，附此說明。
（五）綜上所述，被告所辯不足採信，本件事證明確，其犯行堪以認定。
二、被告違背其應以告訴人名義進行各項交易之任務，擅自申請出金、提領款項之行
    為，核係犯刑法第三百四十二條第一項之背信罪；又偽造附表所示各項提領保證
    金申請書、通知書、及銀行取款憑條後，持以行使之行為，係犯同法第二百十六
    條、第二百十條之行使偽造私文書罪；其以偽造甲○○名義製作之取款憑條向世
    華銀行及中央信託局冒領款項之行為，核係犯同法第三百三十九條第一項詐欺取
    財罪。被告盜用保管中之「甲○○」印鑑章蓋用印文之行為，係偽造私文書之部
    份行為；又偽造私文書而後行使，該偽造之低度行為應為行使之高度行為吸收，
    均不另論罪。又被告偽造甲○○名義製作取款憑條，假冒甲○○名義向銀行行使
    冒領款項，致銀行陷於錯誤而交付存款之事實，雖經起訴書敘及，惟公訴人於起
    訴書證據並所犯法條欄內，漏未記載被告此部份行為涉犯詐欺罪嫌，尚有未洽。
    查被告為附表所示各項犯行之時間緊接，犯意概括，所犯構成要件相同，均為連
    續犯，應就所犯三罪分別以一連續犯論處，並各加重其刑。查被告受委任之初，
    確已為告訴人進行各項期貨交易而發生虧損，此為告訴人所自承，故被告為附表
    所示之各項犯行，應係受委任後所為之違背任務行為，並非自始即意圖為自己不
    法所有，欲向告訴人詐騙投資款（此與受委任之初即意圖為自己不法所有，以詐
    術使人交付財物，應僅成立詐欺罪，不能論以背信罪之情形不同）；是被告所犯
    各罪間有方法目的之牽連關係，應從一重之連續行使偽造私文書罪論處。至附表
    編號一、四、五之事實，雖未據公訴意旨論及，惟此部份犯罪事實與起訴論罪部
    分，分別有連續犯及牽連犯之裁判上一罪關係，為起訴效力所及，本院自應併予
    審判，附此說明。查被告乙○○曾因詐欺案件，經法院判處有期徒刑七月，又因
    恐嚇案件，經判處有期徒刑四月，嗣二罪刑經裁定定執行刑為有期徒刑九月，於
    八十七年一月十一日縮刑期滿執行完畢，有台灣高等法院檢察署刑案紀錄簡覆表
附卷可參，其於五年之內，再犯本件法定本刑為有期徒刑以上之罪，為累犯，依
    法遞加重其刑。原審以被告罪證明確，依刑法第五十六條、第二百十六條、第二
    百十條、第三百三十九條第一項、第三百四十二條第一項、第五十五條、第四十
    七條，罰金罰鍰提高標準條例第一條前段規定，並審酌被告受任為他人辦理期貨
    及黃金買賣等投資事宜，竟違背任務，將各投資款提領後，改以自己名義進行投
    資，損害委任人權益甚鉅，且犯後猶空言辯稱已獲委任人授權領款，顯未知悔悟
    ，及其犯罪動機、行為手段、所生損害大小等一切情狀，量處有期徒刑壹年拾月
    ，並說明附表所示偽造之期貨交易人提款申請書、取款憑條私文書上之「甲○○
    」印文及其印章，係被告盜用保管之印章所蓋用者，並非偽造之印章、印文，不
    予宣告沒收。本院核其認事用法，均無違誤，量刑亦甚妥適，應予維持。檢察官
    循告訴人之聲請提起上訴，略以：原審判決量刑過輕云云；被告上訴意旨略以：
    並無犯罪之意圖，乃代客操作之損失等語。惟經核原審判決量刑並無不妥之處，
    而被告空言無犯罪意圖而否認犯罪，要不足採。綜上所述，檢察官及被告之上訴
    均無理由，應予駁回。
據上論斷，應依刑事訴訟法第三百六十八條，判決如主文。
本案經檢察官林舜問到庭執行職務。
中    華    民    國    八十九    年       一       月        六       日
                            臺灣高等法院刑事第二十二庭
                                審判長法  官  童  有  德
                                      法  官  林  明  俊
                                      法  官  林  文  舟
右正本證明與原本無異。
如不服本判決應於收受送達後十日內向本院提出上訴書狀，其未敘述上訴之理由者並
得於提起上訴後十日內向本院補提理由書（均須按他造當事人之人數附繕本）。
                                      書記官  莊  昭  樹
中    華    民    國    八十九    年        一      月        十       日
附表：
編號          行為方法                                      證據
一、  於八十七年七月八日在日盛期貨公司，盜用甲○○印    日盛期貨公司客戶提
      章，蓋用印文，偽造甲○○名義製作之日盛期貨公司    款申請書（偵查卷第
      客戶提款申請書，申請出金，指定日盛期貨公司將其    五十五頁）、銀行取
      期貨專戶內保證金四十五萬元匯入甲○○設於世華銀    款憑條（偵查卷第五
      行活儲帳戶；並盜用甲○○印章，蓋用印文，偽造張    十八頁）
      子欣名義製作之世華銀行取款憑條，於同日向世華銀
      行儲蓄部冒領四十三萬元。
二、  於八十七年七月三十日在日盛期貨公司，盜用甲○○    日盛期貨公司客戶提
      印章，蓋用印文，偽造甲○○名義製作之日盛期貨公    款申請書（偵查卷第
      司客戶提款申請書，申請出金，指定日盛期貨公司將    五十四頁）、銀行取
      其期貨專戶內保證金七十七萬三千七百零九元匯入張    款憑條（偵查卷第五
      子欣設於世華銀行活儲帳戶；嗣並盜用甲○○印章，    十七頁、五十九頁）
      蓋用印文，偽造甲○○名義製作之世華銀行取款憑條
      ，於八十七年七月三十一日向世華銀行冒領七十萬元
      ，於同年八月三日冒領九萬元。
三、  於八十七年八月十八日在日盛期貨公司盜用甲○○印    日盛期貨公司客戶提
      章，蓋用印文，偽造甲○○名義製作之日盛期貨公司    款申請書（偵查卷第
      客戶提款申請書，申請出金，指定日盛期貨公司將其    五十六頁）、銀行取
      期貨專戶內保證金五十萬元匯入甲○○設於世華銀行    款憑條（偵查卷第六
  活儲帳戶；同日並盜用甲○○印章，蓋用印文，偽造    十頁）
      甲○○名義製作之世華銀行取款憑條，向該銀行冒領
      五十萬元。
四、  於八十七年八月十一日在金鼎期貨公司，盜用甲○○    期貨交易人提領保證
      印章，蓋用印文，偽造甲○○名義製作之金鼎期貨公    金通知書（本院卷八
      司期貨交易人提領保證金通知書，申請出金，指定金    十八年六月十日告訴
      鼎期貨公司將其期貨專戶內保證金二十八萬八千九百    理由狀證一）、銀行
      十一元匯入甲○○設於世華銀行活儲帳戶；同日並盜    取款憑條（偵查卷第
      用甲○○印章，蓋用印文，偽造甲○○名義製作之世    六十頁）
      華銀行取款憑條，向該銀行冒領二十八萬元。
五、  於八十七年七月二十日、七月二十一日、七月二十三    中央信託局存摺類存
      日、七月二十七日，在中央信託局台北分局，盜用張    款取款憑條（偵查卷
      子欣印章，蓋用印文，偽造甲○○名義製作之中央信    第十三頁正、背面）
      託局存摺類存款取款憑條，先後向該公司冒領三十五
      萬元、十萬元、六十八萬元、三十五萬元。


司法院資訊處製作；財團法人民間司法改革基金會備份。
